【裁判字號】    95,台上,6840
【裁判日期】    951208
【裁判案由】    違反毒品危害防制條例
【裁判全文】
最高法院刑事判決            九十五年度台上字第六八四０號
上  訴  人  甲○○
上列上訴人因違反毒品危害防制條例案件，不服台灣高等法院中
華民國九十五年十月三日第二審更審判決（九十五年度上更(一)字
第二三七號，起訴案號：台灣士林地方法院檢察署九十四年度偵
字第一三三三號），提起上訴，本院判決如下：
    主  文
上訴駁回。
    理  由
按刑事訴訟法第三百七十七條規定：上訴於第三審法院，非以判
決違背法令為理由，不得為之。是提起第三審上訴，應以原判決
違背法令為理由，係屬法定要件。且必須依據卷內資料為具體之
指摘，並足據以辨認原判決已具備違背法令之形式，始屬相當。
本件原判決依憑警員於民國九十四年一月十六日下午四時十五分
許，先在台北縣汐止市○○路四一八號薇星汽車旅館地下室停車
場查獲呂世宏，並經警搜索，在呂世宏身上扣得海洛因七包（據
上訴人甲○○供稱伊給呂世宏一包，呂世宏跟伊索取分裝袋，自
行分裝成七小包，經警初步秤量其中一包毛重0.9公克，淨重0.7
公克，另六小包總毛重1.8公克，淨重0.6公克）及上訴人提供予
呂世宏供分裝施用所需海洛因之分裝袋五十個，續循線在上開汽
車旅館三０三號房內查獲上訴人，當場在房內客廳桌上扣得上訴
人向綽號「大頭」男子購買之第二級毒品安非他命二包及第一級
毒品海洛因二包、吸食安非他命所用之燈泡頭一個、上訴人所有
分裝匙一支、分裝袋九十五個，隨後又在上訴人身上扣得海洛因
一包等情，為上訴人所供認，並有搜索扣押筆錄足據。而在上開
薇星汽車旅館三０三號房內所扣得之白粉三包（即客廳桌上二包
、上訴人身上一包），經送驗結果確實含有第一級毒品海洛因成
分，合計淨重6.43公克（按：三包海洛因經警查獲後初步秤量結
果合計應淨重5.8公克，惟嗣經送驗再次秤量實係淨重 6.43公克
，空包裝重1.76公克，純度20.46％，純質淨重1.32 公克，當以
送驗秤量之數值較為精確），有法務部調查局九十四年四月二十
二日調科壹字第040003755 號鑑定通知書一份存卷可憑。證人張
順雄除於警局初詢時，即明確承稱：有向上訴人以每0.1 公克新
台幣（下同）五百元之代價，約一星期三次向上訴人購買海洛因
外。於檢察官訊問時，亦經檢察官命具結以擔保其證述之真實性
，有證人結文一紙在卷可稽，復經檢察官確認證人張順雄在警詢
中有為向上訴人購買毒品之陳述一節無訛（即檢察官問：「九十
三年十月三十日在汐止分局刑事組所做的筆錄是否屬實？」證人
張順雄答：「是。」檢察官問：「當日是否陳述有向綽號狗仔的
男子買海洛因？」證人張順雄答：「我之前有向他買過，他是甲
○○。」）且證人張順雄於檢察官訊問時，除猶進一步結證稱：
向上訴人買海洛因之地點大部分都在汐止忠孝東路路邊或五堵中
國貨櫃附近等地，南港麥當勞也買過一次，交易方式為上訴人開
車來，一手交錢一手交貨等語外，尚且承稱：是因為與上訴人在
台灣宜蘭監獄同監而認識，後來有因沒工作心情不好，以及蜂窩
性組織炎等原因向上訴人購買海洛因。另外九十三年十月份上訴
人帶太太回越南時，有至中正機場向上訴人買海洛因等情。而上
訴人於八十九年四月十八日因偽造有價證券案件，解送台灣宜蘭
監獄執行，至九十年七月五日移送台灣基隆監獄執行；上訴人在
台灣宜蘭監獄執行期間，證人張順雄則於八十九年五月八日因施
用毒品案件，進入台灣宜蘭監獄執行，至九十二年十二月二日縮
刑期滿出監，有法務部全國檢察官線上查詢刑案人犯在監所最新
資料報表二份存卷足考。是以上訴人與證人張順雄確有同在台灣
宜蘭監獄執行之事實。又上訴人九十三年十月十七日曾自中正國
際機場出境之情，復有上訴人入出境查詢結果及內政部警政署入
出境管理局九十四年四月二十二日境信栩字第 09410283200號函
檢送之入出國日期證明書各一紙可憑，均與證人張順雄所證述：
是因在台灣宜蘭監獄與甲○○同工場而認識，以及九十三年十月
份因甲○○要去越南，有至中正機場向甲○○買毒品等節相吻合
。觀諸證人張順雄在偵查中所為上訴人有販賣毒品海洛因之證述
，對於與上訴人認識之經過、向上訴人購買海洛因之動機、兩人
交易之時間、地點、價格及交易方式，非僅具體詳實，甚且可直
指上訴人曾在台灣宜蘭監獄執行以及於九十三年十月份有偕同越
南籍妻子返回越南之私人事務，殊無證人張順雄於原審法院前審
審理中所稱偵查中之應答係因遭借提出來至精神不好之情事。據
上諸端，均足佐證證人張順雄於警詢及偵查中之證述，應與事實
相符。又本件雖未扣得電子磅秤等物，惟綜合各情，仍足認定上
訴人有販售海洛因圖利甚明。因而撤銷第一審此部分科刑判決，
改判論處上訴人連續販賣第一級毒品，累犯，處有期徒刑八年，
已詳敘其所憑之證據及認定之理由。對於上訴人所辯：並不認識
張順雄，張順雄所述不實，伊沒有販賣第一級毒品；及上訴人於
原審之選任辯護人辯護稱：證人張順雄之證述前後不一致，是因
為警方查獲張順雄時，以要移送張順雄強制工作威脅之，張順雄
才會指認上訴人，上訴人要回越南的事是張順雄聽高雲龍所說。
況且目前海洛因市價 0.1公克要一千元到一千五百元，並非張順
雄所稱之五百元。又本件未經查獲電子磅秤，查獲員警即證人郭
進興小隊長也未以釣魚方式引出上手，不能證明上訴人有販賣第
一級毒品云云，何以均不足採信，亦已依據卷內資料詳予指駁、
說明。並說明上訴人販賣第一級毒品海洛因予他人施用，固戕害
他人之身心，惟念其並無販賣毒品前科，對重典之認識不夠深切
，且所販賣毒品海洛因之次數僅有二十次，每次 0.1公克，數量
不多，且僅販賣予一人，所圖得之利益僅一萬元，與販賣毒品之
數量達數公斤以上之嚴重危害社會治安情形不同，就全部犯罪情
節觀之，誠屬情輕法重，倘對其販賣毒品海洛因之犯行科以法定
最輕本刑之無期徒刑，猶嫌過重，衡情尚有可憫恕之處，爰依修
正前刑法第五十九條之規定減輕其刑。從形式上觀察，並無違背
法令之情形存在。次查犯罪事實之認定及證據之取捨，乃事實審
法院之職權，且法院憑以認定犯罪事實之證據，並不以直接證據
為限，即綜合各種證據，本於推理作用，為其認定犯罪事實之基
礎，如不違背經驗法則與論理法則，即不得指為違法，而據為上
訴第三審之理由。原判決綜合各種證據，認定上訴人有上揭犯行
，究竟違背如何之經驗法則或論理法則，上訴意旨，並未具體指
明，徒憑己見，就原判決已說明之事項或屬原審採證認事職權之
適法行使，任意指摘有理由矛盾、不適用法則及採證違法，且仍
為單純事實之爭執，難謂為適法之第三審上訴理由。次查原判決
已就被告以外之人於檢察事務官、司法警察官或司法警察調查中
所為之陳述，與審判中不符時，先前之陳述具有較可信之特別情
況，且為證明犯罪事實存否所必要者，得為證據，刑事訴訟法第
一百五十九條之一、第一百五十九條之二定有明文。又證人之陳
述有部分前後不一致或相互間有所歧異時，究竟何者為可採，何
者為不足採，法院原得本於自由心證予以斟酌取捨，非謂一有不
符或歧異，即應認其全部供述均為不可採信。原審審酌各項因素
，認證人張順雄於警詢及偵查中，經指認上訴人照片後所為之證
述，應屬可信，證人張順雄嗣後於第一審審理中所陳，乃迴護上
訴人之詞，自不足為上訴人有利事證，當以證人張順雄於警詢及
偵查中所為證述為可信，於理由內詳加論述。上訴意旨仍執此指
摘原判決有不適用法則之違法，自非上訴第三審之適法理由。原
判決並就張順雄於警詢時稱：伊最近一次向上訴人購買海洛因，
係在今年（即九十三年）八月初左右；於偵查中改稱：（九十三
年）九月初因腳割傷有蜂窩性組織炎，才又向上訴人購買海洛因
施用云云。其後又改稱：（九十三年）十月間，因上訴人與其妻
要回越南，伊曾在中正機場向上訴人購買海洛因云云。其最後一
次向上訴人購買海洛因之時間究竟是九十三年八月初？同年九月
初，或同年十月間？所供前後不一。此或其記憶不精確所致，惟
張順雄既稱，最後一次是上訴人帶其太太回越南時，在中正機場
向上訴人買海洛因，而上訴人確於九十三年十月十七日帶太太回
越南，已如上述，則張順雄最後一次向上訴人購買海洛因，應係
九十三年十月十七日。又張順雄自九十三年六月間起至九十三年
十月十八日連續施用海洛因，經台灣士林地方法院九十四年訴字
第八四號判決有期徒刑八月，此有該案判決一份在卷足憑。張順
雄確有於該時段連續施用海洛因之犯行，應可認定，且足以佐證
張順雄所述，於九十三年五月初至同年十月十七日連續向上訴人
購買海洛因之情節屬實等情，詳加說明，亦無採證違法之處。上
訴意旨憑此指摘原判決違法，亦非第三審上訴之適法理由。再原
判決引用證人高李煌、李駿榮之供述，係用以說明上訴人所辯及
證人張順雄於第一審所供彼此互不認識云云，並非不可採，尚非
用以證明上訴人有販賣海洛因予張順雄。上訴意旨指摘原判決引
用證人高李煌、李駿榮之供述以證明上訴人有販賣海洛因，理由
矛盾云云，顯非依據卷內資料執為指摘之合法上訴理由。又原判
決已引用刑事訴訟法第一百五十九條之二之規定說明證人張順雄
於警詢之供述，符合傳聞法則之例外，而有證據能力，前已敘明
。雖原判決誤認上訴人於原審對此部分之證據能力不爭執，但與
判決結果不生影響。亦不得執為上訴第三審之合法理由。依前揭
說明，其上訴違背法律上之程式，應予駁回。
據上論結，應依刑事訴訟法第三百九十五條前段，判決如主文。
中    華    民    國  九十五  年   十二   月    八    日
                      最高法院刑事第十庭
                          審判長法官  洪  清  江
                                法官  石  木  欽
                                法官  李  伯  道
                                法官  林  勤  純
                                法官  陳  晴  教
      本件正本證明與原本無異
                                      書  記  官
中    華    民    國  九十五  年   十二   月   十五   日
                                                      v


司法院資訊處製作；財團法人民間司法改革基金會備份。
